最　高　行　政　法　院　判　決
　　　　　　　　　　　　　94年度判字第00899號
再 審原 告　大華證券股份有限公司
代　表　人　甲○○
訴訟代理人　乙○○
　　　　　　林瑞彬律師
再 審被 告　財政部臺北市國稅局
代　表　人　丙○○
上列當事人間因營利事業所得稅事件，再審原告對中華民國92年
9月18日本院92年度判字第1231號判決，提起再審之訴，本院判
決如左：
　　主  文
再審之訴駁回。
再審訴訟費用由再審原告負擔。
　　理  由
一、按行政訴訟法第273條第1項第1款所謂適用法規顯有錯誤，
    係指原判決所適用之法規與該案應適用之現行法規相違背，
    或與解釋判例有所牴觸者而言。至於事實之認定或法律上見
    解之歧異，再審原告對之縱有爭執，要難謂為適用法規顯有
    錯誤，而據為再審之理由。
二、本件再審原告民國85年度營利事業所得稅結算申報，原列報
    證券交易所得新台幣（下同）736,670,431元。再審被告初
    查核定出售有價證券收入應分攤自營業務部門營業費用128,
    353,113元及利息支出24,505,460元，證券交易所得為579,2
    93,285元。再審原告不服，申經復查結果，准予追認證券交
    易免稅所得80,823,085元，其餘未獲變更。再審原告就應分
    攤利息支出部分，提起訴願，嗣經財政部89年11月3日台財
    訴第000000000號訴願決定將原處分撤銷，著由再審被告另
    為處分。再審被告重核仍為前復查結果，再審原告復提起訴
    願，亦遭決定駁回，提起行政訴訟，經原審法院以90年度訴
    字第6126號判決（下稱原審判決）駁回，再審原告提起上訴
    ，亦經本院以92年度判字第1231號判決（下稱原判決）上訴
    駁回。再審原告於92年10月29日乃以原判決有行政訴訟法第
    273條第1項第1款之再審事由，提起再審之訴。
三、再審原告起訴意旨略謂：（一）原判決認：再審原告對於業
    經原審判決詳予論述不採之事由再予爭執，核屬法律上見解
    之歧異，要難謂為原審判決有違背法令之情形。顯有為適用
    行政訴訟法第243條第1項之錯誤，依司法院大法官會議釋字
    第177號解釋之意旨，法律上見解之歧異當然屬「待證事實
    涵攝法律適當與否」之爭執，應足認為有再審理由。（二）
    原判決認85年函釋系就所得稅法第24條所為函釋所做解釋，
    其並未對再審原告於原審判決中所爭執「85年函釋應如何適
    用」之爭點斟酌之，因有未適用論理法則及未適用所得稅法
    第24條第2項之違法。（三）原判決判定再審原告之短期票
    券利息收入不得併入利息收入項下加總比較，即等於無法律
    依據之情形下自行認定短期票券屬「非利息收入」，顯然係
    基於其無根據之推論並自創一違反會計準則之規定，且為稅
    法所無之限制，有適用憲法第19條及司法院大法官會議解釋
    釋字36 9號所定租稅法律主義顯然錯誤及消極未適用營利事
    業查核準則第2條第2項之違法。（四）若依財政部85年函釋
    將再審原告之利息收入與無法明確歸屬之利息支出相比較，
    即使不併計短期票券利息收入，再審原告之利息收入仍大於
    利息支出，根本不生分攤問題。則原判決認定原審判決所稱
    「其餘攻擊防禦方法均與本案判決結果不生影響」並無違誤
    ，顯有未適用論理原則之適用法令顯有錯誤。
四、再審被告答辯意旨略謂：（一）原審判決關於上訴人之有價
    證券出售收入應分攤利息支出部分之認定、法令之適用及上
    訴人之主張如何不足採，均詳予論述，乃認上訴人係依證券
    交易法第44條規定，經財政部證券暨期貨管理委員會許可，
    經營同法第15條第1項第1款至第3款三種證券業務之綜合證
    券商，其出售有價證券部分應分攤利息支出之計算方式，應
    依財政部85年8月9日函釋，而該函釋並未就短期票券利息收
    入准予併入利息收入內加總比較。上訴人本期無法明確歸屬
    之利息收入小於無法明確歸屬之利息支出，是被上訴人就其
    利息收支差額201,250,003元，按上訴人原列購買有價證券
    平均動用資金，占全體可運用資金比例百分之13.08，計算
    有價證券出售部分應分攤之利息為26,323,500元，並無不合
    ，維持原處分及訴願決定，而駁回上訴人在原審之訴，並說
    明兩造其餘攻擊防禦方法均與原審判決結果不生影響。是原
    審判決所適用之法規與該案應適用之現行法規並無違背，與
    解釋判例，亦無牴觸，並無所謂原審判決有違背法令之情形
    。（二）原判決駁回再審原告之上訴。揆之原判決理由並無
    適用法規錯誤或不當，茲再審原告對之縱有爭執，依61裁字
    第153號及62年判字第610號判例，要難謂為適用法規錯誤。
    又再審原告僅重複陳述於復查、訴願、及行政訴訟各階段所
    持理由，而再審原告所述事證，前經再審被告於行政訴訟答
    辯狀中論明，並經原判決審究，並詳加斟酌論述，判決駁回
    在案。是本案應無行政訴訟法第273條第1項第1款規定適用
    ，再審原告遽行提起再審之訴，顯非適法。據上論述，本件
    原判決並無違誤，再審之訴顯無理由，爰請駁回再審原告之
    訴。
五、經查本院原判決係以：（一）、按「營利事業所得之計算，
    以其本年度收入總額減除各項成本費用、損失及稅捐後之純
    益額為所得額。」、「自中華民國79年1月1日起，證券交易
    所得停止課徵所得稅．．．」，分別為行為時所得稅法第24
    條第1項、及第4條之1所明定。次按「．．．三、以有價證
    券買賣為專業之營利事業，其營業費用及借款利息，除可合
    理明確歸屬者得個別歸屬認列外，應按核定有價證券出售收
    入、投資收益、債券利息收入及其他營業收入比例，計算有
    價證券出售部分應分攤之費用及利息，自有價證券出售收入
    項下減除。」又「．．．二、前揭函釋說明三所稱以有價證
    券買賣為專業之營利事業，其屬兼含經營證券交易法第15條
    規定三種證券業務之綜合證券商部分之分攤原則補充核釋如
    下：１、營業費用部分：其可明確歸屬者，得依個別歸屬認
    列；無法明確歸屬者，得依費用性質，分別選擇依部門薪資
    、員工人數或辦公室使用面積等作為合理歸屬之分攤基礎，
    計算有價證券出售部分應分攤之費用，不得在課稅所得項下
    減除。惟其分攤方式經選定後，前後期應一致，不得變更。
    ２、利息支出部分：其可明確歸屬者，得依個別歸屬認列；
    無法明確歸屬者，如利息收入大於利息支出，則全部利息支
    出得在課稅所得項下減除；如利息收入小於利息支出，其利
    息收支差額應以購買有價證券平均動用資金，占全體可運用
    資金比例作為合理歸屬之分攤基礎，計算有價證券出售部分
    應分攤之利息，不得在課稅所得項下減除。所稱全體可運用
    資金，包括自有資金及借入資金；所稱自有資金，係指淨值
    總額減除固定資產淨額及存出保證金後之餘額；所稱比例計
    算，採月平均餘額計算之。」，分別為財政部83年2月8日台
    財稅第000000000號及85年8月9日台財稅第851914404號函釋
    在案。其係中央財稅主管機關本於職權，就所得稅法第4條
    之1證券交易所得免納所得稅之立法意旨及所得稅法第24條
    有關營利事業所得計算之規定所作之解釋，於法無違，堪予
    採擇。本件上訴人85年度營利事業所得稅結算申報，原列報
    證券交易所得736,670,431元。被上訴人初查核定出售有價
    證券收入應分攤自營業務部門營業費用128,353,113元及利
    息支出24,505,460元，證券交易所得為579,293,285元。上
    訴人不服，申經復查結果，准予追認證券交易免稅所得80,8
    23,085元，其餘未獲變更。．．．。原審判決關於上訴人之
    有價證券出售收入應分攤利息支出部分之認定、法令之適用
    及上訴人之主張如何不足採，均詳予論述，乃認上訴人係依
    證券交易法第44條規定，經財政部證券暨期貨管理委員會許
    可，經營同法第15條第1項第1款至第3款三種證券業務之綜
    合證券商，其出售有價證券部分應分攤利息支出之計算方式
    ，應依財政部85年8月9日函釋，而該函釋並未就短期票券利
    息收入准予併入利息收入內加總比較。上訴人本期無法明確
    歸屬之利息收入小於無法明確歸屬之利息支出，是被上訴人
    就其利息收支差額201,250,003元，按上訴人原列報購買有
    價證券平均動用資金，占全體可運用資金比例百分之13.08
    ，計算有價證券出售部分應分攤之利息為26,323,500元，並
    無不合，維持原處分及訴願決定，而駁回上訴人在原審之訴
    ，．．．與該案應適用之現行法規並無違背，與解釋判例，
    亦無牴觸，並無所謂原判決有違背法令之情形。（二）、上
    訴人對於業經原審判決詳予論述不採之事由再予爭執，核屬
    法律上見解之歧異，要難謂為原審判決有違背法令之情形。
    本件上訴論旨，仍執前詞，指摘原審判決違誤，求予廢棄，
    難認有理由，依行政訴訟法第255條第1項、第98條第3項前
    段，駁回再審原告之上訴。經核並無再審原告所謂不適用法
    規及適用法規不當之違法情形，再審意旨仍執前詞，指摘原
    判決違背法令，求予廢棄，難認有再審理由，應予駁回。
據上論結，本件再審之訴為無理由，爰依行政訴訟法第278條第
2項、第98條第3項前段，判決如主文。
中    華    民    國    94    年    6     月   23     日
                  第五庭審判長法  官　趙　永　康
                              法  官　鄭　淑　貞
                              法  官　黃　淑　玲
                              法  官　侯　東　昇
                              法  官  林  文  舟
以  上  正  本  證  明  與  原  本  無  異
中    華    民    國    94    年    6    月    24     日
　　　　　　　　　　　　　　　書記官　莊　俊　亨
